【裁判字號】    89,台非,365
【裁判日期】    891019
【裁判案由】    違反毒品危害防制條例
【裁判全文】
最高法院刑事判決                                八十九年度台非字第三六五號
    上  訴  人  最高法院檢察署檢察總長
    被      告  甲○○
右上訴人因被告違反毒品危害防制條例案件，對於台灣彰化地方法院中華民國八十八
年六月二十四日確定簡易判決（八十八年度彰簡字第二九二號，聲請簡易判決處刑案
號：台灣彰化地方法院檢察署八十八年度偵字第一八○六號），認為違背法令，提起
非常上訴，本院判決如左：
    主  文
原判決關於違背法令部分撤銷。
    理  由
非常上訴理由稱：「按判決不適用法則或適用不當者，為違背法令；再應於審判期日
調查之證據未予調查者，判決當然違背法令，刑事訴訟法第三百七十八條、第三百七
十九條第十款訂有明文。又受有期徒刑之執行完畢，或受無期徒刑或有期徒刑一部之
執行而赦免後，五年以內再犯有期徒刑以上之罪者，為累犯，刑法第四十七條明定。
另裁判確定後，始發覺為累犯者，應依刑法第四十七條規定更定其刑，固為刑法第四
十八條前段所定。然此所稱更定其刑，必其累犯之發覺，係在裁判確定之後，始足當
之，苟於裁判確定之前，已經發覺有累犯之情事者，即無適用之餘地。事實審法院於
審理時，如發覺有累犯之情事者，自應論以累犯並依法加重其刑，倘已發覺為累犯而
於判決時漏論累犯並加重其刑，亦僅能依上訴程序或非常上訴程序予以救濟，殊難再
依刑法第四十八條前段規定予以更定其刑（參照最高法院八十五年度台非字第一六一
號判決）。本件原判決認定被告甲○○自八十七年九月九日起至八十八年二月四日止
連續施用第二級毒品，判有期徒刑六月。如易科罰金，以三百元折算一日。惟卷查被
告於八十六年間另犯連續非法吸用化學合成麻醉藥品罪，經臺灣彰化地方法院於八十
六年十月一日以八十六年度易字第二二五一號判決，判處有期徒刑六月確定，並於八
十七年十二月四日易科罰金執行完畢，有各該卷宗暨臺灣彰化地方法院被告全國前案
紀錄表附於原審卷第三頁可稽，則被告再犯本件之罪，仍在前犯違反麻醉藥品管理條
例罪執行完畢五年之內，應為累犯，原判決未依累犯規定處斷，即有判決不適用法則
之違法，案經確定，應依刑事訴訟法第四百四十一條、第四百四十三條提起非常上訴
以資糾正。」等語。
本院按判決不適用法則者為違背法令；又應於審判期日調查之證據未予調查者，其判
決當然為違背法令，刑事訴訟法第三百七十八條、第三百七十九條第十款分別定有明
文。證據雖已調查而其內容尚未明瞭者，即與未經調查無異，如遽行判決，仍屬應於
審判期日調查之證據未予調查，亦有本院三十一年上字第八七號判例可資參考。而曾
受有期徒刑之執行完畢，五年以內再犯有期徒刑以上之罪者，為累犯，加重其刑至二
分之一，復為刑法第四十七條所明定。查本件被告甲○○曾於民國八十六年間因非法
吸用化學合成麻醉藥品，經台灣彰化地方法院於八十六年十月一日以八十六年度易字
第二二五一號刑事判決判處有期徒刑六月，確定後於八十六年（非常上訴書誤載為八
十七年）十二月四日執行完畢，有該案全卷可稽。被告前開受有期徒刑執行完畢之情
形，並有被告之刑案資料作業個別查詢報表（和警刑字第二六七號卷第七頁、八十八
年度聲字第三九四號卷第七頁）、台灣彰化地方法院檢察署被告刑案資料查註紀錄表
（八十八年度偵字第一八○六號卷第五頁）、台灣高等法院台中分院八十七年度上易
字第二○八九號刑事判決（同上卷第九頁）、台灣彰化地方法院被告全國前案紀錄表
（八十八年度彰簡字第二九二號卷第三頁），附台灣彰化地方法院彰化簡易庭八十八
年度彰簡字第二九二號案卷可憑，則被告於八十七年九月九日起至八十八年二月四日
止，犯本件連續施用第二級毒品罪，依法即應論以累犯。詎原判決未論以累犯，並依
法加重量刑，顯有應於審判期日調查之證據未予調查致適用法令違誤而顯然於判決有
影響，自屬判決違背法令。案經確定，非常上訴意旨執以指摘，洵有理由。惟原判決
尚非不利於被告，應由本院將原判決關於違背法令部分撤銷，以資糾正。
據上論結，應依刑事訴訟法第四百四十七條第一項第一款前段，判決如主文。
中      華      民      國    八十九    年      十      月      十九    日
                              最高法院刑事第五庭
                                  審判長法官  董  明  霈
                                        法官  丁  錦  清
                                        法官  林  茂  雄
                                        法官  王  居  財
                                        法官  張  祺  祥
      右正本證明與原本無異
                                              書  記  官
中      華      民      國    八十九    年      十      月    二十四    日


司法院資訊處製作；財團法人民間司法改革基金會備份。
